臺灣台中地方法院民事判決　九十三年度保險字第六一號
　　原　　　告　丁○○
　　訴訟代理人　黃文崇　律師
　　被　　　告　美商美國環球產物保險有限公司台灣分公司
　　法定代理人　丙○
　　被　　　告　蘇黎世產物保險股份有限公司
　　法定代理人　辛○○
　　被　　　告　中央產物保險股份有限公司
　　法定代理人　甲○○
　　被　　　告　美商康健人壽保險股份有限公司台灣分公司
　　法定代理人　漢格蘭住同右
　　共　　　同
　　訴訟代理人　劉北元　律師
　　共　　　同
　　複　代理人　楊俊彥　律師
　　被　　　告　遠雄人壽保險事業股份有限公司
　　法定代理人　壬○○
　　訴訟代理人　乙○○
　　　　　　　　己○○
右當事人間請求給付保險金事件，經本院於民國九十四年四月十九日言詞辯論終結，
判決如左：
    主    文
被告美商美國環球產物保險有限公司台灣分公司應給付原告新臺幣壹佰玖拾捌萬捌仟
元，及自民國九十三年十二月二十一日起至清償日止，按年息百分之十計算之利息。
被告蘇黎世產物保險股份有限公司應給付原告新臺幣壹佰伍拾肆萬貳仟元，及自民國
九十三年十二月二十一日起至清償日止，按年息百分之十計算之利息。
被告中央產物保險股份有限公司應給付原告新臺幣壹佰柒拾玖萬貳仟元，及自民國九
十三年十二月二十一日起至清償日止，按年息百分之十計算之利息。
被告美商康健人壽保險股份有限公司台灣分公司應給付原告新臺幣參拾伍萬元，及自
民國九十三年十二月二十一日起至清償日止，按年息百分之十計算之利息。
被告遠雄人壽保險事業股份有限公司應給付原告新臺幣壹佰零伍萬元，及自民國九十
三年時二月二十一日起至清償日止，按年息百分之十計算之利息。
訴訟費用由被告負擔。
本判決於原告分別以新臺幣陸拾陸萬參仟元為被告美商美國環球產物保險有限公司台
灣分公司供擔保、以新臺幣伍拾壹萬肆仟元為被告蘇黎世產物保險股份有限公司供擔
保、以新臺幣伍拾玖萬捌仟元為被告中央產物保險股份有限公司供擔保、以新臺幣壹
拾壹萬柒仟元為被告美商康健人壽保險股份有限公司台灣分公司供擔保、以新臺幣參
拾伍萬元為被告遠雄人壽保險事業股份有限公司供擔保後，得假執行；但被告美商美
國環球產物保險有限公司台灣分公司、被告蘇黎世產物保險股份有限公司、被告中央
產物保險股份有限公司、被告美商康健人壽保險股份有限公司台灣分公司、被告遠雄
人壽保險事業股份有限公司分別以新臺幣壹佰玖拾捌萬捌仟元、壹佰伍拾肆萬貳仟元
、壹佰柒拾玖萬貳仟元、參拾伍萬元、壹佰零伍萬元為原告供擔保後，得免為假執行
。
    事實及理由
甲、程序方面：
一、按不變更訴訟標的，而補充或更正事實上或法律上之陳述者，非為訴之變更或追
    加，民事訴訟法第二百五十六條定有明文。本件原告於起訴時，聲明利息起算日
    為民國（下同）九十三年九月十六日，嗣於訴狀送達後，變更此部分之聲明為均
    自起訴狀送達被告翌日起算，核其性質係為未變更訴訟標的，依前開說明，應予
    准許。又本件被告美商康健人壽保險股份有限公司台灣分公司之法定代理人為漢
    格蘭，原告起訴狀載為癸○○，顯有錯誤，爰予以更正。核屬更正其被告法定代
    理人之部分，依民事訴訟法第二百五十六條之規定，自無不可，合先敘明。
二、次按當事人之法定代理人其代理權消滅者，應由有代理權之法定代理人承受訴訟
    ，此觀民事訴訟法第一百七十條之規定自明。查本件訴訟於原告起訴後，被告蘇
    黎世產物保險股份有限公司之法定代理人於九十四年三月十八日由蔣德郎變更為
    辛○○，並具狀聲明承受訴訟，依前開說明，自應許其承受並續行訴訟，合先敘
    明。
乙、實體方面：
壹、原告起訴主張：原告為訴外人鴻鑫模座股份有限公司（下稱鴻鑫公司）員工，自
    八十九年三月九日起即參加中國信託股份有限公司信用卡意外保障超低保費計畫
    專案，獲得原瑞士商被告蘇黎世產物保險股份有限公司（下稱蘇黎世保險公司）
    一年期團體傷害保險契約，保險金額新臺幣（下同）三百萬元，至每年期滿連續
    續保一年，最後投保期間為九十三年三月九日至九十四年三月九日，被告蘇黎世
    保險公司於九十三年十月二十九日起將其保險契約及其相關之資產負債轉由被告
    遠雄人壽保險事業股份有限公司（下稱遠雄保險公司）承受。原告於九十三年六
    月二十四日與被告美商美國環球產物保險有限公司台灣分公司（下稱美商美國環
    球保險公司台灣分公司）訂立美國環球個人傷害保險保單，保險金額五百萬元，
    保險期間自九十三年六月二十四日起至九十四年六月二十四日止。原告於九十三
    年六月二十三日與被告蘇黎世保險公司訂立新中信護身福團體傷害保險單，保險
    金額五百萬元，保險期間自九十三年六月二十三日至九十四年六月二十三日止。
    原告於九十三年六月二十四日應中國信託商業銀行之邀，參加中信平安福專案之
    團體險，而與被告中央產物保險股份有限公司（下稱中央保險公司）簽訂中央團
    體傷害險契約，保險金額五百萬元，保險期間自九十三年六月二十四日至九十四
    年六月二十四日止。原告於九十三年五月間參加新竹商業銀行風城卡專案，獲得
    新竹商銀與被告美商康健人壽保險股份有限公司台灣分公司（下稱美商康健保險
    公司台灣分公司）共同規畫提供之三個月團體傷害保險，其保險金額為一百萬元
    ，保險期間為三個月，自九十三年五月十二日起至九十三年八月十二日止。原告
    於九十三年七月二十七日晚上在工廠加班至九點多，欲將已加工好一件鋼板放回
    完工處時，因吸住鋼板之電磁鐵吊車故障，無法控制，一直緩緩往上昇，原告為
    了避免鋼板突然落下，造成危險，乃將電磁鐵的電源關掉，使之自動落地，於往
    後退時，踢到地上木板而跌倒，鋼板落下時，壓到原告左足部份，經同事送至台
    中澄清醫院急救，因受傷嚴重經該醫院將原告之左腳五趾予以截肢，並住院二十
    一日，經勞工保險局核定符合殘廢給付標準表第Ｌ一二四項，發給九等級職業傷
    病殘廢給付四百二十日計三十八萬六千四百元，並於九十三年九月十七日核付。
    原告因職業災害意外傷害，依原告與被告等之保險契約約定，被告等依約應給付
    原告保險金，茲說明如下：被告美商美國環球保險公司台灣分公司部分：意外傷
    害殘廢給付，即五十萬之百分之三十五，共十七萬五千元；職業傷害殘廢給付，
    即五百萬之百分之三十五，共一百七十五萬元；住院醫療給付日額，以每日三千
    元計，計二十一日，共六萬三千元；以上合計為一百九十八萬八千元。被告蘇黎
    世保險公司部分：意外傷害殘廢給付，即五百萬之百分之三十，共一百五十萬元
    ；住院醫療給付日額，以每日二千元計，計二十一日，共四萬二千元；以上合計
    為一百五十四萬二千元。被告中央保險公司部分：團體傷害保險，即五百萬之百
    分之三十五，共一百七十五萬元；傷害醫療日額，以每日二千元計，計二十一日
    ，共四萬二千元；以上合計為一百七十九萬二千元。被告美商康健保險公司台灣
    分公司部分：團體傷害保險，即一百萬之百分之三十五，共三十五萬元。被告遠
    雄保險公司部分：團體傷害保險，即三百萬之百分之三十五，共一百零五萬元。
    惟經原告分別於九十三年八月十七日通知被告保險公司理賠，詎被告等均置之不
    理，爰依保險契約之法律關係訴請被告給付保險金等語。並聲明：
    1.被告美商美國環球保險公司台灣分公司應給付原告一百九十八萬八千元及自起
    　訴狀送達被告翌日起至清償日止，按年息百分之十計算之利息。
    2.被告蘇黎世保險公司應給付原告一百五十四萬二千元及自起訴狀送達被告翌日
    　起至清償日止，按年息百分之十計算之利息。
　　3.被告中央保險公司應給付原告一百七十九萬二千元及自起訴狀送達被告翌日起
　　　至清償日止，按年息百分之十計算之利息。
    4.被告美商康健保險公司台灣分公司應給付原告三十五萬元及自起訴狀送達被告
    　翌日起至清償日止，按年息百分之十計算之利息。
    5.被告遠雄保險公司應給付原告一百零五萬元及自起訴狀送達被告翌日起至清償
    　日止，按年息百分之十計算之利息。
    6.原告願供擔保請准宣告假執行。
貳、被告方面：
一、被告美商美國環球產物保險有限公司台灣分公司、蘇黎世產物保險股份有限公司
    、中央產物保險股份有限公司、美商康健人壽保險股份有限公司台灣分公司方面
    則以：本件經原告向被告等請求保險金給付後，被告等曾多次與原告訪談事發經
    過，並到事故發生地點模擬，同時向事故發生當時亦在加班之同事與救治之醫生
    查証，被告等發現，原告所自陳之事發經過並非事實，原告無法証明其陳述之真
    實性。原告左足之傷勢，應係腳掌平放接觸地面之狀態下受傷（即站姿），但原
    告之受傷經過敘述中，卻係腳跟踢到木條向後傾倒後遭壓傷，即原告係在躺臥之
    狀態下受傷。原告受傷腳掌非平放地面，乃與地面有一定之角度，以此角度若有
    重物從空中落下，不但腳掌將粉碎，且左腳踝亦會因此骨折，但原告左足腳踝事
    實上並未受到骨折或脫臼之傷害。原告受傷呼救，其他同事前往察看，鋼板並未
    壓在原告左足，原告解釋鋼板落地後產生彈跳。八百公斤之鋼板自約一百六十公
    分高度向下掉落，壓傷原告左足後產生大幅彈跳，殊嫌誇大。原告所陳稱意外事
    故發生之起因為工作現場之吊車故障，但經訪問訴外人鴻鑫公司人員與吊車之維
    修廠商，均稱於事故後進行檢修時未發現故障。原告並無法証明其所陳述之事發
    經過之真實性，且其傷勢明顯與伊所陳稱之受傷經過不符，誠難認原告確因意外
    事故遭受傷害。證人庚○○並未親眼目擊意外之發生，僅在原告受傷後前往協助
    ，故伊之證言無法證明意外事故之發生等語，資為抗辯。並聲明：1.駁回原告之
    訴及假執行之聲請。2.如受不利判決，願供擔保請准宣告免為假執行。
二、被告遠雄人壽保險事業股份有限公司方面則以：原告對系爭意外之發生，陳稱其
    於往後退時，突然踢到地上木板而跌倒，此時鋼板正好掉下，壓到左足部分，依
    一般經驗法則可知，人於跌倒時，腳掌之方向必定往上，因此系爭事故之發生，
    原告整個左腳掌應全部遭壓傷，而不應僅係傷及左腳趾部分，且由原告當日所著
    工作鞋之構造判斷，該工作鞋如會因跌倒而脫落，亦非無疑，再者，系爭重約一
    噸之鋼板壓到原告腳掌後，如會自行彈起，而使原告有將左腳抽離之機會，此點
    復難想像，依此，原告對系爭事故發生所提之諸多事實，顯與一般經驗法則不符
    ，在原告舉證以實其說前，被告拒卻理賠之責，並非無理等語，資為抗辯。並聲
    明：1.駁回原告之訴及假執行之聲請。2.如受不利判決，願供擔保請准宣告免為
    假執行。
參、兩造不爭執之事項：
一、原告主張系爭保險契約之真正乙節，均為被告等所不爭執。
二、原告有於九十三年七月二十七日晚上在工廠加班至九點多，因左足部份受傷，經
    同事送至台中澄清醫院急救，因受傷嚴重經該醫院將原告之左腳五趾予以截肢，
    並住院二十一日，經勞工保險局核定符合殘廢給付標準表第Ｌ一二四項，發給九
    等級職業傷病殘廢給付四百二十日計三十八萬六千四百元，並於九十三年九月十
    七日核付。
肆、得心證之理由：
一、本件原告主張之事實，有其提出澄清醫院診斷證明書、職災證明單、勞工保險局
    核定通知書、蘇黎世保險公司保險證、十月份ＶＩＰ消費明細暨收費收執表、蘇
    黎世保險公司通知函、遠雄人壽公司聲明書、美國環球個人傷害保險保單、蘇黎
    世保險公司保險證、中央保險公司保險證、保險契約暨保險費、美商康健人壽公
    司台灣分公司保險證明書及回覆單等影本各一份、信封暨回執影本各五份附卷為
    憑，並聲請本院訊問證人戊○○、庚○○（ＲＥＹＮＡＬＤＯ　ＳＩＣＡＴ）到
    庭為證，被告等對於原告主張系爭保險契約之真正乙節，及原告有於九十三年七
    月二十七日晚上在工廠加班至九點多，因左足部份受傷，經同事送至台中澄清醫
    院急救，因受傷嚴重經該醫院將原告之左腳五趾予以截肢，並住院二十一日，經
    勞工保險局核定符合殘廢給付標準表第Ｌ一二四項，發給九等級職業傷病殘廢給
    付四百二十日計三十八萬六千四百元，並於九十三年九月十七日核付等事實，固
    不爭執，然否認原告之主張，並以前揭情詞置辯，復據被告美商美國環球產物保
    險有限公司台灣分公司、蘇黎世產物保險股份有限公司、中央產物保險股份有限
    公司、美商康健人壽保險股份有限公司台灣分公司提出照片二幀、營利事業登記
    證及臺灣高等法院臺中分院九十年度保險上字第二號民事判決等影本各一份在卷
    為證，至被告遠雄人壽保險事業股份有限公司則提出照片四幀存卷為憑。是本件
    兩造所爭執之處，應在於原告主張於工作中因職業災害意外致受有左足創傷性截
    肢之傷害，是否符合系爭保險契約意外傷害之約定？又原告請求被告給付保險金
    （如聲明所示）是否有理由？
二、經查原告主張其為鴻鑫公司員工，於九十三年七月二十七日晚上在工廠加班至九
    點多，欲將已加工好一件鋼板放回完工處時，因吸住鋼板之電磁鐵吊車故障，無
    法控制，一直緩緩往上昇，原告為了避免鋼板突然落下，造成危險，乃將電磁鐵
    的電源關掉，使之自動落地，於往後退時，踢到地上木板而跌倒，鋼板落下時，
    壓到原告左足部份，經同事送至台中澄清醫院急救，因受傷嚴重經該醫院將原告
    之左腳五趾予以截肢，並住院二十一日等情，有其提出診斷證明書及鴻鑫公司發
    給職災證明單各一份附卷為憑，而原告確因受有前開職業傷病，經勞工保險局核
    定符合殘廢給付標準表第Ｌ一二四項，發給九等級職業傷病殘廢給付四百二十日
    計三十八萬六千四百元，並於九十三年九月十七日核付等事實，亦有勞工保險局
    九十三年九月十七日000000000000號核定通知書存卷可稽，堪信屬實。至被告雖
    以前揭情詞置辯，然據本院依原告聲請傳喚證人庚○○（ＲＥＹＮＡＬＤＯ　Ｓ
    ＩＣＡＴ）於本院九十四年三月二十五日言詞辯論期日到庭結證稱：「（原告訴
    代：請求訊問證人於九十三年七月二十七日是否與原告丁○○在公司一起加班？
    幾點開始加班？加班之時，原告之身體有何異狀？原告加班時是否在操作吊鋼板
    ？有無看到或是聽到原告被鋼板壓到？證人有無跑過去幫助原告？當時原告之情
    形如何？證人有無做那些事情？後來如何處理？）證人答稱：有，當天我有和原
    告一起在公司加班，是從下午五點三十分開始加班。加班之時原告看不出有何異
    狀，原告加班時是在操作吊鋼板。我可以聽到很大的聲響，是鋼板掉落的聲響，
    我立刻跑過去看，我看到原告丁○○在鋼板的旁邊抓著腳，當時原告丁○○的腳
    有受傷，我有過去幫助救護丁○○，我把工作圍裙拿下來幫丁○○包紮他的腳，
    我並叫另外一位同事去找賴先生。當時除了我以外，還有另外一位同事ＲＯＭＭ
    ＥＬ也在現場，就是他去通知賴先生。」、「（被告一至四訴代：請求訊問證人
    在聽到聲響之前，有無看到原告丁○○正在做什麼？是否是親眼看到鋼板掉下來
    去壓到陳的身體？）證人答稱：原告丁○○正在吊鋼板。我沒有親眼看到鋼板掉
    下來的那一刻。」等語甚詳，足見原告應係於前揭時地加班中，因操作吊鋼板，
    不慎遭鋼板落下時，壓到原告左足部份而受傷，是原告確因職業災害意外受傷致
    喪失左足五趾，要屬至明。
三、次查被告雖提出卷附受傷照片認原告係在腳掌平放接觸地面狀態下受傷，並認原
    告自敘受傷經過係腳跟踢到木條向後傾到後遭壓傷，即在躺臥之狀態下受傷，且
    腳掌非平放，重物落下，不但腳掌粉碎，且左腳踝亦會因此骨折，因認傷勢與所
    述受傷情形不符云云，惟依卷內稽證顯示，原告並未自承係在躺平狀態之下受傷
    ，原告主張受傷經過係為：「：：：於往後退時，突然踢到地上木板而跌倒：：
    ：」（見起訴狀理由欄第一點第四行），而依常情，一般人於後退中踢到物品，
    人倒下時，自然反應一定以手撐地，此時臀部先著地，雙手即向後撐著地面，雙
    腳應呈弓狀，腳掌應仍接觸地面，足見被告抗辯原告受傷當時腳掌應非平放云云
    ，顯屬臆測，與事實不符，應不可採。至被告雖復抗辯稱：原告受傷呼救，現場
    鋼板並未壓在左足，原告解釋鋼板落地產生彈跳，惟八百公斤鋼板自一百六十公
    分高度落下，壓傷原告左足後產生彈跳，殊嫌誇大云云，惟原告則否認有主張大
    幅彈跳云云，而依被告所提出卷附受傷照片顯示，原告受傷部位主要在腳趾前緣
    ，其腳大姆指尚在，僅扭曲而已，可見鋼板落下時係壓在原告腳趾前緣，並非整
    個腳掌，衡情其縮回不難，而原告主張其當時向後倒退，踢到木板而跌倒，雙手
    向後撐地，腳呈弓狀，見鋼板落下，本能上雙腳掌應向後縮，因縮不及，僅前緣
    為鋼板落下所壓到，而鋼板自一百六十公分高度落下，依慣性將有些許彈動，在
    彈動間，腳趾前緣受壓後縮回等情，亦應與常情相符，是被告執此抗辯，亦無可
    採。
四、綜上，原告既係在鴻鑫公司加班中，因操作吊鋼板，為鋼板掉落造成腳傷，已如
    前述，其屬非因疾病所引起之外來突發事故即意外傷害，即確然無疑，被告前揭
    抗辯，均無可採，本件仍應以原告主張：原告確因職業災害意外受傷致喪失左足
    五趾之事實，較可採信為真實。又原告主張其於前揭時間發生職業災害意外傷害
    後，已分別於九十三年八月十七日通知各被告保險公司乙節，有其提出掛號函件
    信封首頁及執據附卷可稽，即被告等對於有收受該掛號函件之事實，亦均無爭執
    ，是被告等依系爭保險契約，自應給付原告保險金。又依兩造系爭保險契約之約
    定，被告等所應給付者其中被告美商美國環球保險公司台灣分公司部分：意外傷
    害殘廢給付，即五十萬之百分之三十五，共十七萬五千元；職業傷害殘廢給付，
    即五百萬之百分之三十五，共一百七十五萬元；住院醫療給付日額，以每日三千
    元計，計二十一日，共六萬三千元；以上合計為一百九十八萬八千元。被告蘇黎
    世保險公司部分：意外傷害殘廢給付，即五百萬之百分之三十，共一百五十萬元
    ；住院醫療給付日額，以每日二千元計，計二十一日，共四萬二千元；以上合計
    為一百五十四萬二千元。被告中央保險公司部分：團體傷害保險，即五百萬之百
    分之三十五，共一百七十五萬元；傷害醫療日額，以每日二千元計，計二十一日
    ，共四萬二千元；以上合計為一百七十九萬二千元。被告美商康健保險公司台灣
    分公司部分：團體傷害保險，即一百萬之百分之三十五，共三十五萬元。被告遠
    雄保險公司部分：團體傷害保險，即三百萬之百分之三十五，共一百零五萬元。
    從而，原告憑以訴請被告美商美國環球保險公司台灣分公司應給付原告一百九十
    八萬八千元；被告蘇黎世保險公司應給付原告一百五十四萬二千元；被告中央保
    險公司應給付原告一百七十九萬二千元；被告美商康健保險公司台灣分公司應給
    付原告三十五萬元；被告遠雄保險公司應給付原告一百零五萬元，及均自起訴狀
    送達被告翌日即九十三年十二月二十一日起至清償日止，按年息百分之十計算之
    利息，均為有理由，應予准許。
五、本件事證已臻明確，兩造其餘之攻擊防禦方法無逐一論述之必要，附此敘明。
伍、假執行之宣告：
    兩造陳明願供擔保，聲請宣告假執行或免為假執行，經核無不合，爰分別酌定相
    當擔保金額准許之。
陸、訴訟費用負擔之依據：民事訴訟法第七十八條、第八十五條第一項前段。
中　　　華　　　民　　　國　　九十四　　年　　　五　　　月　　三　　　日
                                臺灣台中地方法院民事第二庭
~B法　　　官　呂明坤
右為正本係照原本作成
如對本判決上訴，須於判決送達後廿日內向本院提出上訴狀
中　　　華　　　民　　　國　　九十四　　年　　　五　　　月　　　三　　　日
~B法院書記官　林金枝
